【裁判字號】    95,交簡上,148
【裁判日期】    950829
【裁判案由】    過失傷害
【裁判全文】
臺灣高雄地方法院刑事判決          95年度交簡上字第148 號
上  訴  人  臺灣高雄地方法院檢察署檢察官
被      告  甲○○
上列上訴人因被告過失傷害案件，不服本院交通法庭於中華民國
95年5 月18日，以95年度交簡字第1287號刑事第一審簡易判決（
聲請簡易判決處刑案號：臺灣高雄地方法院檢察署95年度偵字第
11240 號），提起上訴，本院管轄之第二審合議庭判決如下：
    主  文
上訴駁回。
甲○○緩刑貳年。
    事實及理由
一、本案經本院審理結果，認原審認定被告甲○○涉犯刑法第28
    4 條第1 項前段、修正前刑法第62條前段、修正前刑法第41
    條第1 項，修正前罰金罰鍰提高標準條例第1 條前段、第2
    條之甲○○因過失傷害人，處有期徒刑月，如易科罰金，
    以以300 元折算1 日等，其認事、用法均無不合，量刑亦稱
    允當，應予維持，並引用原審判決書記載之事實、證據及理
    由（詳如附件）。
二、上訴人即即臺灣高雄地方法院檢察署檢察官雖循被害人即告
    訴人許凱翔及其法定代理人丙○○請求提起上訴之上訴意旨
    略以：被告甲○○犯後迄未與告訴人及家屬和解並賠償損害
    ，態度惡劣不知悔改，認原審量刑過輕等語。
三、惟查，法官於有罪判決中，究應如何量處罪刑，為實體法賦
    予審理法官裁量之刑罰權事項，法官行使此項裁量權，自得
    依據個案情節，參諸刑法第57條所定各款犯罪情狀之規定，
    於該法定刑度範圍內，基於合義務性之裁量，量處被告罪刑
    。本院以為，量刑之裁量權，乃憲法所保障法官獨立審判之
    核心，法院行使此項裁量權，亦非得以任意或自由為之，仍
    應受一般法律原理原則之拘束，即仍須符合法律授權之目的
    、法律秩序之理念、國民法律感情及一般合法有效之慣例等
    規範，尤其應遵守比例原則及平等原則之意旨，否則即可能
    構成裁量濫用之違法（另參見最高法院86年度臺上字第7655
    號判決意旨）。亦即如非有裁量逾越或裁量濫用之明顯違法
    情事，自不得擅加指摘其違法或不當，即使上級審對下級審
    裁量權之審查，亦應同此標準，此不僅在保障法官不受任何
    制度外之不當干涉，更保障法官不受制度內的異質干涉，此
    方符憲法第80條所宣示獨立審判之真義。又查，原審判決既
    已審酌【被告於犯罪未發覺前，向到場處理之員警主動表明
    為肇事當事人而向警察機關自首，此有卷附被告之交通事故
    談話紀錄表可佐（見偵卷第12頁），應依刑法第62條前段之
    規定減輕其刑。爰審酌告訴人受有兩腕橈骨骨折、體表多處
    擦傷之傷害，被告於車禍後僅由保險公司賠償告訴人部分醫
    療費用，迄未與告訴人達成和解，及被告並無前科（見卷附
    臺灣高等法院被告前案紀錄表），因一時不慎，致罹刑典等
    一切情狀，量處如主文所示之刑，並諭知易科罰金之折算標
    準，以資懲儆】等情節，爰予以量刑，並無恣意違法之處，
    且量刑尚稱妥適，自不得僅因上訴人指摘量刑過輕，即認原
    審刑罰裁量權之行使有何違法或不當之處。況本件被告甲○
    ○與告訴人及其法定代理人丙○○於本院95年7 月27日，以
    95 年 度雄調字第428 號損害賠償事件，已達成調解，並履
    行給付條件完畢，並有上開調解筆錄、撤回刑事附帶民事狀
    檢附在本院95年度交簡上字第148 號卷第30頁、第31頁在卷
    可稽，是本院審酌被告上開過失傷害之犯後立即自首，而犯
    後態度良好等一切情狀，認原審適用刑事訴訟法第449 條第
    1 項前段、第3 項、第454 條2 項，刑法第284 條第1 項前
    段、修正前刑法第62條前段、修正前刑法第41條第1 項，修
    正前罰金罰鍰提高標準條例第1 條前段、第2 條規定予以論
    科，量處被告有期徒刑3 月，並諭知易科罰金之折算標準，
    經核其認事用法並無不當，量刑亦亦稱妥適，蓋因被告行為
    後，如附表所示之本罪之銀元及新臺幣、本罪之罰金刑、本
    件易科罰金之折算標準、自首之相關法律均業經變更，並俱
    於95 年7月1 日施行，玆經整體比較結果，裁判時法並未較
    為有利，從而依刑法第2 條第1 項規定，自應適用各該行為
    時法，亦即修正前法至明，併此敘明。因此，上訴人執上詞
    遽以提起上訴，指摘原審判決不當，為無理由，應予駁回。
    惟本件被告於本院審判時盡心用力達成調解，並履行全部調
    解條件完竣，並有調解書、調解筆錄、撤回刑事附帶民事狀
    各1 件在卷可佐，再參本件被告犯後立即自首，且其未曾受
    有期徒刑以上刑之宣告，亦有臺灣高等法院被告前案紀錄表
    1 份在卷可稽，是本件係因其一時失慮，偶罹刑典，而本院
    綜合上情，認其經此偵、審程序，當知所警惕，而無再犯之
    虞，故認前開所宣告之刑，以暫不執行為適當，爰併諭知宣
    告二年緩刑，以勵自新。
據上論斷，應依刑事訴訟法第455 條之1 第1 項、第3 項、第36
8 條，第373 條，刑法第74條第1項第1 款，判決如主文。
本案經檢察官乙○○到庭執行職務。
中    華    民    國    95    年    8   月    29      日
                  刑事第三庭  審判長法  官  張意聰
                                    法  官  郭瓊徽
                                    法  官  施添寶
中    華    民    國    95    年    8     月    30    日
以上正本證明與原本無異。
不得上訴。
                                    書記官  陳威志
附錄所犯法條
附錄本案論罪科刑法條全文：
中華民國刑法第284條
(過失傷害罪)
因過失傷害人者，處6月以下有期徒刑、拘役或500元以下罰金，
致重傷者，處1年以下有期徒刑、拘役或500元以下罰金。
從事業務之人，因業務上之過失傷害人者，處1 年以下有期徒刑
、拘役或1 千元以下罰金，致重傷者，處 3 年以下有期徒刑、
拘役或2千元以下罰金。
附件：上開本院95年度交簡字第1287號刑事第一審簡易判決書。
附表：以下銀元及新臺幣、本罪之罰金刑、易科罰金之折算標準
      、自首，均依刑法第2 條第1 項前段，比較新舊法如下：
┌───────────────────────────────────────────────┐
│附表：                                                                                        │
├──────┬─────────────┬─────────────┬───────┬────┤
│相關變更條文│行為時法（下稱舊法）之內容│裁判時法（下稱新法）之內容│比  較  理  由│備    註│
├──────┼─────────────┼─────────────┼───────┼────┤
│【罰金刑貨幣│依法律應處罰金、罰鍰者，就│中華民國94年1 月7 日刑法修│刑法之貨幣單位│經按現行│
│單位之變更】│其原定數額得提高為2 倍至10│正施行後，刑法分則編所定罰│由「元（指銀元│法規所定│
│罰金罰鍰提高│倍（刑法乃係定明10倍）。第│金之貨幣單位為新臺幣。94年│）」變更為「新│貨幣單位│
│標準條例第1 │1 條所定得提高倍數之規定，│1月7日刑法修正時，刑法分則│臺幣」，且刑法│折算新臺│
│條前段、第5 │於本條例修正後制定之法律，│編未修正之條文定有罰金者，│分則之罰金數額│幣標準條│
│條與刑法施行│不適用之；本條例修正前公布│自94年1 月7 日刑法修正施行│，亦視該分則先│例第2 條│
│法第1 之1條 │之法律，於本條例修正後修正│後，就其所定數額提高為30倍│前曾修正與否，│之規定折│
│第1 項、第2 │其罰金罰鍰數額或法律經全部│。但72年6 月26日至94年1 月│分別提高3 或30│算後等值│
│項          │修正而其罰金罰鍰數額未予變│7 日新增或修正之條文，就其│倍。          │，是以新│
│            │更者，亦同。              │所定數額提高為3 倍。      │              │法並未較│
│            │                          │                          │              │有利。  │
├──────┼─────────────┼─────────────┼───────┼────┤
│刑法第33條第│罰金：（銀元）1 元以上。  │罰金：新臺幣1000元以上…。│罰金刑之下限，│舊法有利│
│5 款：罰金刑│                          │                          │由銀元10元（亦│        │
│下限變更    │                          │                          │經提高）即新臺│        │
├──────┼─────────────┼─────────────┼───────┼────┤
│【易科罰金折│犯最重本刑為5 年以下有期徒│犯最重本刑為5 年以下有期徒│易科罰金折算標│舊法有利│
│算標準變更】│刑以下之刑之罪，而受6 個月│刑以下之刑之罪，而受6 個月│準由銀元300 元│        │
│修正前刑法第│以下有期徒刑或拘役之宣告…│以下有期徒刑或拘役之宣告者│即新臺幣900 元│        │
│41條第1 項前│得以（銀元，下同）1 元以上│，得以新臺幣1000元、2000元│，提高為以新臺│        │
│段、修正前罰│3 元以下折算1 日，易科罰金│或3000元折算1 日，易科罰金│幣1000元、2000│        │
│金罰鍰提高標│。依刑法第41條易科罰金…就│。                        │元或3000元折算│        │
│準條例第2 條│其原定數額提高為100 倍折算│                          │1日           │        │
│與現行刑法第│1 日；法律所定罰金數額未依│                          │              │        │
│41條第1 項前│本條例提高倍數，或其處罰法│                          │              │        │
│段          │條無罰金刑之規定者，亦同。│                          │              │        │
├───┬──┴─────────────┴─────────────┴───────┴────┤
│整體比│舊法最低刑度低，且易科罰金折算標準之金額較低，經整體比較結果，以舊法較有利，應適用舊法│
│較結果│                                                                                      │
└───┴───────────────────────────────────────────┘
┌──┬───────┬───────┬───────┬────┬────┬──┐
│條號│  舊法規定    │   新法規定   │   比較理由   │比較依據│比較結果│備考│
│    │              │              │              │        │何者對行│    │
│    │              │              │              │        │為人有利│    │
├──┼───────┼───────┼───────┼────┼────┼──┤
│修正│對於未發覺之罪│對於未發覺之罪│舊法時期，自首│修正刑法│舊法    │犯罪│
│前、│自首而受裁判者│自首而受裁判者│之效果必減其刑│第2條第1│        │在新│
│後刑│，減輕其刑。但│，得減輕其刑。│，比較言之，自│項前段  │        │法施│
│法第│有特別規定者，│但有特別規定者│以舊法對行為人│        │        │行前│
│62條│依其規定。    │，依其規定。  │有利。        │        │        │，自│
│整體│              │              │              │        │        │首在│
│比較│              │              │              │        │        │施行│
│結果│              │              │              │        │        │後，│
│    │              │              │              │        │        │則應│
│    │              │              │              │        │        │適用│
│    │              │              │              │        │        │新法│
│    │              │              │              │        │        │。  │
└──┴───────┴───────┴───────┴────┴────┴──┴


司法院資訊處製作；財團法人民間司法改革基金會備份。
